臺灣高等法院刑事判決
109年度上訴字第175號
上  訴  人  臺灣新北地方檢察署檢察官
被      告  朱家榮


指定辯護人  陳俊翔律師(義務辯護)
上列上訴人因被告毒品危害防制條例等案件，不服臺灣新北地方
法院107年度訴字第32號，中華民國108年11月12日第一審判決（
起訴案號：臺灣新北地方檢察署106年度偵字第29333號），提起
上訴，本院判決如下：
    主  文
上訴駁回。
    事  實
一、甲○○明知甲基安非他命，係毒品危害防制條例第2條第2項第
    2款規定之第二級毒品，並經中央衛生主管機關明令公告禁
    止製造、調劑、輸入、輸出、販賣或陳列之毒害藥品，為藥
    事法第22條第1項第1款規定之禁藥，未經許可，不得轉讓，
    竟基於轉讓禁藥甲基安非他命之犯意，於106年9月16日18時
    15分許，在所承租之新北市○○區○○路00號之「上格 飯店」7
    06室內，無償轉讓甲基安非他命1包（淨重:0.6985公克、驗
    餘量0.6955公克）予潘緯書施用（潘緯書所涉持有及施用毒
    品犯行，另經法院判刑確定）。嗣因潘緯書於同日18時30分
    許，為警在上址前查獲而供述毒品來源，並帶同警方至上開
    飯店房間內查獲甲○○及林漢忠（以上1人另犯施用毒品案，
    經法院另案判決確定），並扣得附表所示之物，而查悉上情
    。
二、案經新北市政府警察局三重分局報告臺灣新北地方檢察署檢
    察官偵查起訴。
    理  由
壹、程序部分
一、上訴人即被告甲○○就原判決全部聲明上訴部分，因上訴逾期
    ，經本院於109年3月10日依刑事訴訟法第367條前段、第372
    條判決上訴駁回確定。本案審理範圍為檢察官係就公訴意旨
    販賣第二級毒品甲基安非他命予潘緯書部分，經原審變更起
    訴法條，論以轉讓禁藥部分提起上訴部分審理，先予指明。
    　　
二、本案所引用之供述證據，檢察官、被告甲○○及辯護人均未爭
    執各該證據之證據能力，本院審酌該等供述證據作成時情況
    ，並無違法取證之瑕疵，與待證事實均具有關聯，以之作為
    證據應屬適當，且檢察官、被告及辯護人迄至言詞辯論終結
    前亦未就證據能力部分聲明異議。又本案所引用之非供述證
    據，均與本件事實具有自然關聯性，且無證據證明係公務員
    違背法定程序所取得，是後述所引用之供述及非供述證據均
    有證據能力。
貳、實體部分：
一、上揭事實欄一之事實，業據被告甲○○坦承無償轉讓第二級毒
    品予潘緯書之犯行（見原審卷一第198至199頁），並有證人
    林漢忠警詢、偵訊及原審審理時之證述，及證人潘緯書於原
    審審理時證述明確，復有自願受搜索同意書、自願採尿同意
    書、新北市政府警察局三重分局搜索扣押筆錄、扣押物品目
    錄表、查獲現場及扣案物照片、台北榮民總醫院106年10月3
    0日北榮毒鑑字第C0000000、C0000000號毒品成分鑑定書、
    台灣檢驗科技股份有限公司濫用藥物實驗室-台北106年10月
    2日出具之UL/0000/00000000濫用藥物檢驗報告在卷可稽（
    見偵字第29333號卷第37至42、181至185、55至71、81至95
    、99、215、246、248頁；原審卷一第358至380頁），足認
    被告自白與事實相符，被告上開犯行洵堪認定。
二、公訴意旨雖以證人潘緯書於警詢、偵查中之證述為據，認被
    告於上開時地係意圖營利，基於販賣第二級毒品甲基安非他
    命之犯意，以新臺幣（下同）1500元之代價，販賣數量不詳
    之甲基安非他命1包予潘緯書，因認被告涉犯毒品危害防制
    條例第4條第2項之販賣第二級毒品罪嫌。惟訊之被告堅決否
    認有此部分公訴意旨所指之販賣甲基安非他命予潘緯書之犯
    行，辯稱：我拿毒品給潘緯書是因為我看他工作不穩定，且
    需要毒品，不希望他拿錢去亂買毒品，將他視為弟弟等語（
    見原審卷一第198至199頁）。經查：
(一)證人潘緯書於警詢、偵查中固證稱於上開時地以1500元向被
    告購得甲基安非他命1包（見偵字第29333號卷第18頁），於
    偵查中則證稱：還沒有給錢，被告讓我先欠著，我問被告是
    否能算便宜點，被告拿槍出來說沒辦法，1500元就是1500元
    等語（見同上偵卷第179至181頁）。惟於原審審理中先證稱
    ，在警局及地檢署做筆錄時，一個多禮拜沒有睡覺，所以精
    神不好，被告沒有賣毒品給我，因為他看我可憐，算給我的
    ，在偵查及警詢講的不對。錢的部分被告沒有講，是我想說
    不然等我有再給他。偵查中所述被告讓我先欠著、與被告說
    能否算便宜點等語，是跟他開玩笑的講，知悉用1500元買1
    包是因為那時候的行情價都是這樣。後又改稱1500元就是
　　1500元是被告講的，會去那邊找被告是要吃毒品，是林啟仁
    介紹我去找被告拿安非他命，跟林啟仁是案發前幾個月認識
    等語（見原審卷一第358至372頁）。經核上開證詞，證人潘
    緯書就有無與被告明確談及毒品價錢乙節，其證述內容前後
    不一，其所述是否屬實，已有可疑。
(二)再者當時在場之證人林漢忠於原審審理中證稱，潘緯書來旅
    館房間就說他也要吸食，後來被告就拿給他，說這個你帶回
    去，後來我就問被告說他是誰，被告說那是他弟弟，被告說
    他把潘緯書當成弟弟一樣看待。沒有看到潘緯書有跟被告議
    價，被告當時就是拿給他，叫他少用一點等語（見原審卷一
    第375至376頁）。又證人林啟仁於原審審理時證稱，其跟潘
    緯書不是很熟，有交談過1、2次，沒有一起施用過毒品，不
    曉得潘緯書的毒品跟誰拿的，沒有介紹過潘緯書跟被告購買
    毒品等語(見原審卷二第82至83頁)。查證人林漢忠前開證詞
    與證人潘緯書上開證詞不相符合，反與被告所辯相符，且證
    人林啟仁亦證稱其並未介紹潘緯書向被告購毒，與證人潘緯
    書之證述，亦有不同，是尚難以其他證人之證述補強證人潘
    緯書之證述，而認證人潘緯書所證述被告販賣甲基安非他命
    予伊之陳述為真實可信。
(三)從而，被告固有於上開時地交付甲基安非他命予潘緯書，惟
    交付毒品之原因為何，除證人潘緯書前後不一之證詞外，並
    無其他證據，可認被告與潘緯書已達成何種具體交易內容之
    合意。是被告辯稱：其僅有轉讓甲基安非他命的行為，沒有
    販賣的意思等語，即非無可能，本案依檢察官所舉證據，無
    法認定被告主觀上具有營利之意圖，自難遽認被告涉有販賣
    甲基安非他命之犯行，公訴意旨此部分認被告涉犯毒品危害
    防制條例販賣第二級毒品罪嫌，尚難憑採。
(四)檢察官上訴意旨略以：⑴證人潘緯書雖於偵查及審理中之證
    詞有所歧異，然衡諸常情，證人於警詢、偵查時之供述較接
    近案發時點，記憶應較為清晰，憑信性甚高，且因其自身案
    件甫經逮捕，尚無時間機會考慮其陳述對他人之影響，且亦
    無串謀之機會，當時證人亦未直接面對被告，證述當時心理
    壓力較小，較有可能據實陳述。而證人於審理中之證言，顯
    係事後經權衡其自身及被告之重罪，考量其證述對被告之影
    響，進而迴護被告而為之託詞，憑信性甚低，自難採信。證
    人潘緯書雖於原審審理中稱，當時警詢、偵查會證述跟被告
    購買毒品是因為精神狀況不佳，然法院當庭勘驗潘緯書之偵
    訊光碟，勘驗結果認證人潘緯書當時可以清楚回答檢察官的
    問題，並沒有精神不濟或者毒品發作的情形，就檢察官詢問
    購買毒品之情形，潘緯書也有依照檢察官的問題完整陳述，
    有原審法院108年5月8日審判筆錄在卷可佐，可知審理中證
    人潘緯書所稱偵查時精神狀況不佳才證述被告販賣毒品之詞
    不足採信。又證人潘緯書雖於審理中改稱被告是送其毒品，
    然卻明確證稱被告讓其欠著，被告當時在旅館有說到1,500
    元就是1,500元，每次跟被告見面都是拿安非他命等語，如
    確為被告所辯，當天是送給潘緯書1包甲基安非他命，為何
    證人潘緯書會歷次證述都稱被告有講到1,500元，顯然是被
    告與證人潘緯書就該包甲基安非他命已達成價金1,500元之
    協議，僅因證人潘緯書未能當場交付，作為欠款，已有對價
    關係甚明，原審就此部分未查，逕認被告無販賣第二級毒品
    與潘緯書，難認合於經驗法則、論理法則及證據法則。⑵另
    原審判決又以證人林漢忠審理證稱：案發當天被告有拿毒品
    給潘緯書，但沒看到潘緯書跟被告議價等語，而認定被告無
    販賣毒品給證人潘緯書。惟證人林漢忠於偵查中證稱：案發
    當天有在上格旅館跟被告、潘緯書一起施用安非他命，其待
    在房間約6小時，潘緯書總共到旅館2次，潘緯書第1次來的
    時候，其在上大號，所以沒看到潘緯書在跟被告買毒品的情
    形等語，是依證人林漢忠偵查證述，證人潘緯書總共至旅館
    找被告2次，且其中1次並沒有看到潘緯書與被告拿毒品之情
    形，原審未審酌證人林漢忠曾表示未看到潘緯書與被告交易
    毒品之狀況，而逕以證人林漢忠未目擊被告與證人潘緯書有
    議價之情形，而認定被告無販賣毒品之情事，亦顯有論理之
    瑕疵等語。然查：
  ⒈證據證明力，不因其陳述時期有先後不同，即執為判定證明
    力強弱的標準，無所謂「案重初供」情形，所謂「案重初供
    」之說，已屬無據。又原審審理時就證人潘緯書偵訊光諜予
    以勘驗結果略以：證人當時的回答與偵查筆錄所載相符，沒
    有精神不濟或毒品發作之情形，有原審勘驗筆錄可查（見原
    審卷一第369頁），然此僅可證明證人潘緯書偵查筆錄之內
    容，是出自該證人任意性陳述，在客觀上具備作為證據之資
    格，至該證據之證明力則應依證據法則定之。至於證人潘緯
    書前後不一之陳述中，關於毒品交易價格均稱1包為1500元
    乙節，仍屬證人潘緯書關於陳述被告販賣毒品價格乙事，陳
    述上有一致性而已，且證人潘緯書亦稱當時的行情價就是這
    樣，是證人潘緯書此部分陳述之一致，尚無從增加其證詞之
    憑信性，究其實仍屬證人潘緯書單一供述證據之本質而已。
　⒉次按證據之證明力，雖由法官評價，然心證之形成，由來於
    經嚴格證明之證據資料之推理作用，通常有賴數個互補性之
    證據始足以形成確信心證，單憑一個證據則較難獲得正確之
    心證。尤其具有對向性關係之單一證據，如毒品交易之買賣
    雙方，買方或為獲邀減刑寬典，不免有作利己損人之不實供
    述之虞。此種虛偽危險性較大之被告以外之人所為之陳述，
    為避免其嫁禍他人，藉以發見實體之真實，除以具結、交互
    詰問、對質等方法，以擔保其真實性外，自仍應認有補強證
    據以增強其陳述之憑信性，始足為認定被告犯罪事實之依據
    ，最高法院100年度台上字第2866號刑事裁判意旨可參。如
    上所述，檢察官所舉之證據及法院調查所得事證，僅見證人
    潘緯書證述前後不一，其證詞之憑信性，已非無可疑。又證
    人林漢忠、林啓仁之證詞，亦無法資為證人潘緯書於警詢、
    偵查中關於指稱被告販賣甲基安非他命1包之證詞為真實，
    至於檢察官上訴意旨指摘原審判決未審酌證人林漢忠未看到
    潘緯書與被告有議價之情節云云，然證人林漢忠既未看到被
    告與潘緯書關於甲基安非他命曾有過議價之情，自無法發生
    證據積極之心證作用，乃屬當然之理。是原判決綜合全部卷
    證資料，認被告被訴販賣第二級毒品部分之罪，不能證明，
    所論述其證據取捨及無法形成被告此部分有罪之心證理由，
    並無違反證據法則所持之經驗法則、論理法則可言，檢察官
    上訴意旨指摘原判決就被告販賣第二級毒品部分無法形成有
    罪心證為不當云云，難認有據而不可採。 
(五)綜上所述，本案此部分事證明確，被告上開犯行洵堪認定，
    應依法論科。
三、適用法律說明：
(一)按行為人明知為禁藥即甲基安非他命而轉讓予他人者，除成
    立毒品危害防制條例第8條第2項轉讓第二級毒品罪外，亦構
    成藥事法第83條第1項轉讓禁藥罪，此係屬同一犯罪行為而
    同時有二種法律可資處罰之「法條（規）競合」情形，應依
    「重法優於輕法」、「後法優於前法」等法理，擇一處斷。
    又毒品危害防制條例第8條第2項轉讓第二級毒品罪之法定本
    刑為「6月以上5年以下有期徒刑，得併科新臺幣70萬元以下
    罰金」，而藥事法第83條第1項轉讓禁藥罪係於93年4月21日
    修正公布，同年月23日生效之後法，該罪之法定本刑為「7
    年以下有期徒刑，得併科新臺幣500萬元以下罰金」，得併
    科罰金刑之上限並於104年12月2日修正為「得併科新臺幣50
    00萬元以下罰金。」，並自同年月4日起生效施行，行為人
    除轉讓甲基安非他命，其數量達行政院依毒品危害防制條例
    第8條第6項規定所訂定之標準（即「淨重10公克」，參行政
    院98年11月20日院臺法字第0980073647號令修正發布之「轉
    讓毒品加重其刑之數量標準」第2條第1項第2款），或成年
    人轉讓予未成年人（同條例第9條第1項），或明知為懷胎婦
    女而對之轉讓（同條例第9條第2項），經依法加重第8條第2
    項之法定刑後，較藥事法第83條第1項之法定刑為重之情形
    外，因藥事法第83條第1項之法定本刑，顯較毒品危害防制
    條例第8條第2項之罪之法定本刑為重，且屬後法，依前述「
    重法優於輕法」、「後法優於前法」之法理，自應優先適用
    藥事法第83條第1項之規定處斷（最高法院100年度台上字第
    3683號判決、最高法院103年度台上字第1071號、99年度台
    上字第6393號、98年度台上字第6962號判決意旨參照）。查
    被告本案此部分轉讓甲基安非他命予潘緯書之犯行，其轉讓
    甲基安非他命之重量並無積極證據證明達淨重10公克以上，
    且受讓者潘緯書為成年男子，有其全戶戶籍資料查詢結果在
    卷可查（見偵字第29333號卷第115頁），是被告本件犯行，
    不符毒品危害防制條例第8條第6項、第9條加重其刑之規定
    ，依前開說明意旨，應依藥事法第83條第1項之規定論處。
(二)核被告此部分所為，係犯藥事法第83條第1項之轉讓禁藥罪
    。又被告持有甲基安非他命之行為與轉讓行為同為實質上一
    罪之階段行為，其高度之轉讓行為既已依藥事法加以處罰，
    依法律適用完整性之法理，其低度之持有甲基安非他命行為
    ，自不能再行割裂適用毒品危害防制條例加以處罰（最高法
    院82年度台上字第4076號、第6613號判決意旨參照），且藥
    事法對於持有禁藥之行為未設處罰規定，故本案被告轉讓前
    持有甲基安非他命之低度行為，不另論罪。至於被告本案轉
    讓禁藥甲基安非他命之犯行，因藥事法第83條第1項與毒品
    危害防制條例第8條第2項規定間之法規競合關係，而優先適
    用藥事法第83條第1項規定論處，基於法律整體適用不得割
    裂原則，縱被告於偵查及審判中均自白犯罪，然藥事法既無
    轉讓禁藥者，可於偵查及審判中自白而應減輕其刑之特別規
    定，自無割裂適用毒品危害防制條例第17條第2項減輕其刑
    之餘地，附此說明。
四、上訴評價
　　原審就此部分（即其事實欄二後段所載）事實，認被告事證
    明確，適用藥事法第83條第1項規定論以轉讓禁藥罪，並以
    行為人責任為基礎，審酌被告無視於政府推動之禁毒政策，
    而轉讓禁藥即第二級毒品甲基安非他命予他人施用，所為對
    社會造成潛在危害，且助長禁藥流通，危害國人身心健康，
    應予非難；兼衡被告犯後坦承此部分犯行，尚有悔意之態度
    ，並參以被告此部分所轉讓甲基安非他命數量，其前科之素
    行（品行）狀況，及其犯罪之動機、目的、手段、情節，自
    陳高中肄業之智識程度，職業為工人，月收入約3萬餘元，
    離婚，有未成年子與前妻同住，父親已過世，由哥哥扶養母
    親之家庭經濟狀況（見原審卷二第91頁）等一切情狀，量處
    有期徒刑4月，並說明扣案如附表編號三甲基安非他命3包，
    依毒品危害防制條例第18條第1項前段規定，不問屬於犯罪
    行為人與否，均宣告沒收銷燬；扣案如附表編號五所示之行
    動電話1支係被告所有，供其聯繫轉讓毒品之對象即證人潘
    緯書之用，為被告供此部分犯罪所用之物，依刑法第38條第
    2項前段沒收之。其餘扣案物即附表編號四之電子磅秤1台，
    則尚無證據證明與本案被告犯罪有關，爰不予宣告沒收（至
    於附表編號一、二所示扣案槍彈部分，業已確定）等旨，經
    核原判決此部分認事用法俱無違誤，量刑亦稱妥適，宣告沒
    收（銷燬）亦合於規定。檢察官上訴猶執上開情詞，指摘原
    判決此部分不當云云為不可採，如上述。是檢察官上訴核無
    理由，應予駁回。
五、被告經本院合法傳喚，無正當理由不到庭，爰不待其陳述，
    逕行判決。
據上論斷，應依刑事訴訟法第368條、第371條，判決如主文。
本案經檢察官黃冠傑提起公訴，檢察官陳怡廷提起上訴，檢察官
孟玉梅到庭執行職務。
中　　華　　民　　國　　109 　年　　4 　　月　　28　　日
　                刑事第二十一庭審判長法　官　許宗和
　                                    法　官　黃玉婷
  　                                  法　官　黃惠敏
以上正本證明與原本無異。
如不服本判決，應於收受送達後20日內向本院提出上訴書狀，其
未敘述上訴之理由者並得於提起上訴後20日內向本院補提理由書
（均須按他造當事人之人數附繕本）「切勿逕送上級法院」。
                                      書記官　吳錫欽
中　　華　　民　　國　　109 　年　　4 　　月　　28　　日
附表:
編號 物品名稱 數量 鑑定結果/備註 備註 一 改造手槍(槍枝管制編號0000000000) 1支 認係改造手槍，由仿半自動手槍製造之槍枝，換裝土造金屬槍管而成，擊發功能正常，可供擊發適用子彈使用，認具殺傷力（見偵字第29333號卷第209頁）。 此部分業已確定 二 非制式子彈 8顆 已擊發1顆，認具殺傷力；未擊發7顆，均係非制式子彈，由金屬彈殼組合直徑9.0±0.5MM金屬彈頭而成，採樣2顆試射，均無法擊發，認不具殺傷力（見偵字第29333號卷第209頁）。 同上 三 甲基安非他命 3包 白色或透明晶體3包，毛重2.6312公克(含3個塑膠袋及3張標籤重)，驗餘量2.1332公克，檢出成分甲基安非他命（見偵字第29333號卷第215頁）。  四 電子磅秤 1台   五 三星手機 1支 IMEI①：000000000000000 IMEI②：000000000000000 SIM：0000000000000000